臺灣新北地方法院刑事判決
110年度易緝字第30號
公  訴  人  臺灣新北地方檢察署檢察官
被      告  黃閔誠



上列被告因詐欺案件，經檢察官提起公訴（108年度偵緝字第305
2號），本院判決如下：
    主  文
黃閔誠犯詐欺取財罪，處有期徒刑陸月，如易科罰金，以新臺幣
壹仟元折算壹日。未扣案之犯罪所得新臺幣貳萬元沒收，於全部
或一部不能或不宜執行沒收時，追徵其價額。
    事  實
一、黃閔誠（自稱「詹展斌」）意圖為自己不法之所有，基於詐
    欺取財之犯意，於民國104年10月11日前之某日，在不詳地
    點，先向邱裕樘（原名邱慶旺）佯稱：願以新臺幣（下同）
    20萬元出售自用小客車1台（廠牌豐田，車型ALTIS，顏色黑
    色，下稱該自小客車）云云，致邱裕樘陷於錯誤，於104年1
    0月11日（起訴書誤載為1日）15時許，在桃園市○○區○○街0
    段00號邱裕樘住處，交付購車訂金2萬元與黃閔誠，並約定
    於同年月13日交車。嗣黃閔誠於同年月13日9時許，駕駛該
    自小客車前往上開邱裕樘住處，由邱裕樘之子邱立翝與其接
    洽，黃閔誠承前詐欺取財之犯意，接續向邱立翝佯稱：先一
    起前往保養、洗車後，再去辦理車輛過戶手續云云，黃閔誠
    遂駕車搭載邱立翝偕同外出，並在桃園市龜山區萬壽路2段
    雲車洗車場，要求邱立翝以電話聯繫邱裕樘將餘款18萬元匯
    入不知情之傅俊凱（原名鐘俊誌，涉嫌詐欺部分，業經臺灣
    士林地方檢察署檢察官以105年度偵字第6838號不起訴處分
    確定）所申辦中國信託商業銀行（下稱中信銀行）桃園分行
    帳號000000000000號帳戶（下稱系爭帳戶），致邱裕樘陷於
    錯誤，於同（13）日11時24分許，在臺東縣○○市○○路0段000
    號豐榮郵局匯款18萬元至系爭帳戶得逞。而黃閔誠復向邱立
    翝訛稱：我先去保養廠作該自小客車的大保養，明天再來交
    車云云，先將邱立翝載回上開住處後即行離去。嗣邱裕樘聯
    繫黃閔誠無著，始知受騙。
二、案經邱裕樘訴由新北市政府警察局三峽分局報告臺灣新北地
    方檢察署檢察官偵查起訴。
    理  由
一、關於證據能力之意見：
　　㈠按被告以外之人於審判外之言詞或書面陳述，除法律有規
      定者外，不得作為證據，刑事訴訟法第159條第1項固有明
      文。惟被告以外之人於審判外之陳述，經當事人於審判程
      序同意作為證據，法院審酌該言詞陳述或書面陳述作成時
      之情況，認為適當者，亦得為證據；當事人、代理人或辯
      護人於法院調查證據時，知有上開刑事訴訟法第159條第1
      項不得為證據之情形，而未於言詞辯論終結前聲明異議者
      ，視為有前項之同意，刑事訴訟法第159條之5亦有明文。
      查本判決下列引用之被告以外之人於審判外之陳述，雖屬
      傳聞證據，惟因檢察官及被告於審判期日均同意有證據能
      力（見本院110年度易緝字第30號卷【下稱本院卷】第184
      頁），迄言詞辯論終結時亦均未聲明異議，本院審酌各該
      證據作成之情況，核無非法取證或證明力明顯偏低之瑕疵
      ，以之作為證據，應屬適當，依前揭法條規定，認均有證
      據能力。
　　㈡本判決引用之非供述證據，並無證據證明係出於違法取得
      之情形，復經本院依法踐行調查程序，自均有證據能力。
二、認定犯罪事實所憑之證據及認定之理由：
    上揭犯罪事實，業據被告黃閔誠於本院審理時坦承不諱（見
    本院卷第186頁），核與證人即告訴人邱裕樘於警詢、偵訊
    及本院審理時之證述（見105年度偵字第2754號卷【下稱偵2
    754卷】第15至17、42至43頁、臺灣士林地方檢察署105年度
    偵字第6838號卷【下稱偵6838卷】第16至19頁、108年度偵
    緝字第3052號【下稱偵緝卷】第99至103頁、本院卷第107至
    109頁）、證人邱立翝於偵訊及本院審理時之證述（見偵683
    8卷第27至29頁、本院卷第109至111頁）、證人傅俊凱於偵
    訊時及本院審理之證述（見偵6838卷第35至38頁、本院卷第
    171至177頁）大致相符，並有中信銀行104年12月10日中信
    銀字第10422483958145號函檢附鍾俊誌開戶資料及存款交易
    明細（見偵2754卷第10至13頁）、郵政跨行匯款申請書（見
    偵2754卷第23頁）、證人邱立翝105年8月18日庭呈LINE對話
    截圖附卷可稽（見偵6838卷第31至32頁）。足認被告任意性
    之自白與事實相符。本案事證明確，被告犯行洵堪認定，應
    依法論科。
三、論罪科刑：
　　㈠核被告所為，係犯刑法第339條第1項之詐欺取財罪。
　　㈡按數行為於同時同地或密切接近之時地實施，侵害同一之
      法益，各行為之獨立性極為薄弱，依一般社會健全觀念，
      在時間差距上，難以強行分開，在刑法評價上，以視為數
      個舉動之接續施行，合為包括之一行為予以評價，較為合
      理，則屬接續犯，而為包括之一罪（最高法院86年台上字
      第3295號判決意旨參照）。查被告向邱裕樘佯稱願以20萬
      元出售該自小客車云云，致邱裕樘陷於錯誤，先於104年1
      0月11日交付訂金2萬元，又於同年月13日匯款18萬元至系
      爭帳戶，顯係出於對被害人為同一詐欺計畫之目的下，於
      密切接近之時間所為之數行為，所侵害被害人財產法益同
      一，各行為之獨立性極為薄弱，依一般社會健全觀念，在
      時間差距上，難以強行分開，在刑法評價上，以視為數個
      舉動接續施行，合為包括之一行為予以評價較為合理，應
      論以接續犯。
　　㈢被告前因①竊盜案件，經本院以100年度易字第1029號判決
      處有期徒刑3月確定；②違反職役職責案件，先經國防部北
      部地方軍事法院以100年度訴字第27號判決處有期徒刑2年
      8月，上訴後，再經國防部高等軍事法院以100年上訴字第
      27號判決駁回上訴，上訴後，復經臺灣高等法院以100年
      度軍上字第29號判決上訴駁回確定；③因偽造文書案件，
      經本院以100年度簡字第4416號判決處有期徒刑6月確定；
      ④因偽造文書案件，經臺灣桃園地方法院（下稱桃園地院
      ）以100年度桃簡字第1834號判決處有期徒刑3月確定，上
      揭①至④所示各罪刑，經桃園地院以101年度聲字第1531號
      裁定定應執行有期徒刑3年5月確定，並於103年7月16日執
      行完畢，有臺灣高等法院被告前案紀錄表附卷可稽，是被
      告受有期徒刑執行完畢後，5年以內故意再犯本案為有期
      徒刑以上之罪，固為累犯。惟被告已執行完畢之前案係分
      別犯竊盜罪、違反職役職責罪、偽造文書罪，與本件被告
      犯詐欺罪之犯罪類型及保護法益迥然不同，罪質有異，且
      公訴人就被告構成累犯之事實及應加重其刑之事項，於起
      訴書及量刑辯論時亦未主張並具體指出其證明方法（見本
      院卷第187頁），是本院依司法院釋字第775號解釋及最高
      法院刑事大法庭110年度台上大字第5660號裁定意旨，認
      被告尚無依刑法第47條第1項累犯規定加重其刑之必要。
      惟上揭被告之前科紀錄，本院列為量刑審酌之事項（詳如
      下述)。
　　㈣爰以行為人之責任為基礎，審酌被告前因竊盜罪、違反職
      役職責罪及偽造文書罪，經各法院判決確定，復經桃園地
      院裁定定應執行有期徒刑3年5月確定，並於103年7月16日
      執行完畢等情，有臺灣高等法院被告前案紀錄表附卷可考
      ，業如前述，足認被告素行不佳，衡以被告於本案行為時
      正值青壯，不思以正當方式賺取所需，竟以前揭手法欺騙
      被害人邱裕樘交付訂金及匯款共20萬元；兼衡其犯後於本
      院坦承犯行之態度，及被害人所受損害之金額，惟被告迄
      今未能與被害人達成和解，暨被告自陳國中畢業，曾從事
      網路遊戲打工賣幣，經濟狀況勉持（見本院卷第187頁）
      等一切情狀，量處如主文所示之宣告刑，併諭知易科罰金
      之折算標準。
四、沒收： 
    按犯罪所得，屬於犯罪行為人者，沒收之，該項之沒收，於
    全部或一部不能沒收或不宜執行沒收時，追徵其價額，刑法
    第38條之1第1項前段、第3項分別定有明文。查被告雖供稱
    ：我拿訂金2萬元，18萬元後來傅俊凱沒有給我，那些錢是
    他去領出來時，帶我們出去吃喝玩樂；傅俊凱當時沒有工作
    等語（見本院卷第107、185頁），然證人傅俊凱否認有取得
    18萬元，並於本院證述：我有提領這筆18萬元，提領完我交
    給如偵6838號卷第46頁照片所示的女生；提領完18萬元後該
    次去酒店的消費我不知道是何人買單等語（見本院卷第172
    至175、177頁），且證人即被告胞弟黃文彬於本院亦證述：
    偵6838卷第46頁照片所示女子，是被告之前的女朋友，我只
    知道她綽號「小熊」，有看過她1、2次而已，我不清楚被告
    與傅俊凱間有18萬元的糾紛，被告那時看傅俊凱很可憐收留
    他，也有拿錢給傅俊凱，吃飯也都是被告出錢。我與被告、
    傅俊凱於同住期間有上過2、3次桃園的酒店，都是被告付款
    ，當時傅俊凱生活困難等語（見本院卷第178至181頁），並
    有真實姓名年籍不詳綽號「小熊」之女子臉書照片1張附卷
    可佐（見偵6838卷第46頁）。由上可知，傅俊凱當時沒有工
    作，且經濟上均由被告出錢支應，遑論有資力能支付酒店之
    高額消費，則被告辯稱：傅俊凱領出18萬元後，帶我們出去
    吃喝玩樂云云，不足採信。然而，本件並無積極證據足以證
    明被告已取得18萬元之犯罪所得，僅能證明被告本件犯罪所
    得為訂金2萬元。是以，本件被告未扣案之犯罪所得2萬元，
    應依前揭規定宣告沒收，並於全部或一部不能沒收或不宜執
    行沒收時，追徵其價額。
據上論斷，應依刑事訴訟法第299條第1項前段，判決如主文。
本案經檢察官許宏緯提起公訴，檢察官方心瑜到庭執行職務。
中　　華　　民　　國　　111 　年　　6 　　月　　16　　日
                刑事第六庭審判長法  官  樊季康

                                法  官  葉逸如

                                法  官  楊展庚
以上正本證明與原本無異
如不服本判決應於送達後20日內向本院提出上訴狀
                                書記官　王宏宇
中　　華　　民　　國　　111 　年　　6 　　月　　16　　日
附錄本案論罪科刑法條全文：
中華民國刑法第339條
意圖為自己或第三人不法之所有，以詐術使人將本人或第三人之
物交付者，處5年以下有期徒刑、拘役或科或併科50萬元以下罰
金。
以前項方法得財產上不法之利益或使第三人得之者，亦同。
前二項之未遂犯罰之。